臺灣臺中地方法院民事裁定　　　　　 100年度司家聲字第71號
聲　請　人　劉麗珠
上列聲請人聲請酌定遺產管理報酬事件，本院裁定如下：
    主  文
聲請人任被繼承人余明憲遺產管理人之報酬酌定為新臺幣柒仟元
。
程序費用由被繼承人余明憲之遺產負擔。
    理  由
一、聲請意旨略以：聲請人於民國100年5 月16日經本院以100年
    度司財管字第6 號指定遺產管理人事件選任為被繼承人余明
    憲（原名余仲良）之遺產管理人。聲請人自就任後即依民法
    第1179條規定，編列遺產清冊、依法對被繼承人之繼承人、
    債權人及受遺贈人為公示催告，而被繼承人遺有臺南市○區
    ○○段942地號地號上坐落之同段1332、1359、1362及1373
    號建物，經臺灣臺南地方法院民事執行處拍定，拍賣金額為
    新臺幣（下同）118萬元，現正製作分配表，聲請人並已向
    國稅局為遺產稅申報，爰聲請本院酌定報酬等語，並提出本
    院100年度司財管字第6號民事裁定暨確定證明書、臺灣臺南
    地方法院民事執行處強制執行金額計算書分配表、公示催告
    聲請狀、遺產清冊、除戶戶籍謄本及遺產稅申報書、建物登
    記第二類謄本、公告刊登證明及廣告費收據為證。
二、按遺產管理人得請求報酬，其數額由親屬會議按其勞力及與
    被繼承人之關係酌定之；依本法之規定應開親屬會議時，由
    當事人、法定代理人或其他利害關係人召集之；親屬會議不
    能召開或召開有困難時，依法應經親屬會議處理之事項，由
    有召集權人聲請法院處理之；依民法第1132條第2 項規定，
    聲請法院處理民法第1183條所定遺產管理人報酬之酌定事件
    ，由被繼承人住所地之法院管轄，民法第1183條、第1129條
    、第1132條第2項及非訟事件法第166條第1項第3款分別定有
    明文。故法院選任之遺產管理人得聲請法院酌定其報酬，惟
    本案並無親屬會議可資酌定報酬數額，是遺產管理人自得向
    被繼承人住所地之法院聲請酌定遺產報酬。
三、經查：(一)聲請人主張其業經本院以100年度司財管字第6號民
    事裁定選任為被繼承人余明憲之遺產管理人，業經本院依職
    權調閱上開卷宗查核屬實。揆諸前揭情事，被繼承人既無合
    法之親屬會議可資召開，自亦無從由其親屬會議酌定遺產管
    理報酬，執此，聲請人聲請本院酌定其遺產管理報酬，自屬
    有據。(二)本件聲請人為被繼承人編列遺產清冊、對被繼承人
    之繼承人、債權人及受遺贈人為公示催告程序及申報遺產稅
    等事宜，本院斟酌聲請人處理遺產時間、被繼承人之遺產總
    額及管理遺產之工作內容，認其處理遺產管理事務之程度為
    簡易程度，聲請人請求以11,800元作為遺產管理報酬數額，
    本院認稍嫌過高，爰酌定遺產管理報酬為7,000元。
四、末按遺產管理人就遺產之管理，如為全體執行債權人之共同
    利益，而有費用支出，得準用強制執行法第29條第2 項後段
    之規定，視其支出費用之性質，列為執行必要費用而優先受
    償（臺灣高等法院暨所屬法院94年法律座談會民事執行類提
    案第17號研討結果參照）。本件聲請人就任被繼承人之遺產
    管理人後，除其遺產管理報酬依前揭法條規定，應由法院酌
    定外，如有代墊相關費用，聲請人自可檢具相關證據，由遺
    產中支出，或於執行程序中列為執行必要費用而優先受償，
    無庸由本院予以確定，附此敘明。
五、依非訟事件法第166條第2項，裁定如主文。
中    華    民    國  100    年     10    月    4     日
                  家事法庭      司法事務官  許曉怡
以上正本係照原本作成。
如不服本件裁定，得於裁定書送達之翌日起10日內，以書狀敘述
理由，向本庭提起抗告。並應繳納抗告費新臺幣1000元。
中    華    民    國  100    年     10    月    4     日
                                書記官  廖于萱